【裁判字號】    91,婚,517
【裁判日期】    920103
【裁判案由】    離婚
【裁判全文】
臺灣嘉義地方法院民事判決  九十一年度婚字第五一七號
    原      告  甲○○
    被      告  乙○○
右當事人間離婚事件，本院判決如左：
    主      文
准原告與被告離婚。
訴訟費用由被告負擔。
    事      實
甲、原告方面：
    一、聲明：求為判決，如主文所示。
    二、陳述：兩造於民國七十六年四月二十六日結婚，婚後原告發現被告不務正業
        ，並經常犯罪，前於九十年間因贓物罪，經判處有期徒刑四月確定，復於九
        十年底又犯傷害罪，再於九十一年初犯毒品罪被捕勒戒，且被告另有暴力傾
        向，經常毆打原告，原告有驗傷者，分別於八十九年五月二十九日、九十年
        六月二十四日，且原告受傷部位，均在頭部，為此，爰依民法第一千零五十
        二條第一項第十款、同條第二項規定，訴請判決如聲明。
    三、證據：提出戶籍謄本、臺灣高等法院臺南分院九十年度上易字第四九號刑事
        判決書、驗傷診斷書等件為證。
乙、被告方面：
    一、聲明：求為判決，駁回原告之訴。
    二、陳述：被告並沒有打原告，且目前係在監執行戒治中，不同意原告本件之請
        求。
丙、本院依職權調閱臺灣高等法院被告全國前案紀錄表、並向臺灣嘉義地方法院檢察
    署調閱被告刑案資料查註紀錄表、該署九十一年度毒偵緝字第一０一號全卷宗。
    理      由
一、本件原告起訴主張，兩造於七十六年四月二十六日結婚，婚後原告發現被告不務
    正業，並經常犯罪，前於九十年間因贓物罪，經判處有期徒刑四月確定，復於九
    十年底又犯傷害罪，再於九十一年初犯毒品罪被捕勒戒，且被告另有暴力傾向，
    經常毆打原告，原告有驗傷者，分別於八十九年五月二十九日、九十年六月二十
    四日，且原告受傷部位，均在頭部，為此，爰依民法第一千零五十二條第一項第
    十款、同條第二項規定，訴請判決如聲明等語。被告則以，被告並沒有打原告，
    且目前係在監執行戒治中，不同意原告本件之請求等語，資為辯解。
二、本件兩造為夫妻，其婚姻關係仍存續中之事實，為兩造所不爭執，並有戶籍謄本
    在卷可按，自堪信為真實。
三、按婚姻乃一男一女之兩性結合，以組織家庭，共同生活為目的。故有足以破壞共
    同生活或難以維持共同生活之情事發生，允宜許其離婚以消滅婚姻關係。七十四
    年六月三日修正公布之民法親屬編，就裁判離婚之原因，為應實際需要，參考各
    國立法例，增設民法第一千零五十二條第二項，明定有同條第一項以外重大事由
    ，難以維持婚姻者，亦得請求離婚。是對於家庭生活之美滿幸福，有妨礙之情形
    ，即認其與此之所謂難以維持婚姻之重大事由相當；又按民法親屬編於七十四年
    修正後，於第一千零五十二條增列第二項離婚事由之概括規定，其目的在使夫妻
    請求裁判離婚之事由較富彈性。是夫妻間發生足以使婚姻難以維持之重大事由者
    ，雖不符合該條第一項所列各款情形，亦無不准依該法條第二項訴請離婚（最高
    法院七十九年度台上字第一○四○號判決及最高法院八十六年三月四日八十六年
    度第二次民事庭會議決議參照）。所謂難以維持婚姻之重大事由，即謂該事由已
    足妨害婚姻互愛、互信、互諒之基礎，致婚姻生破綻而無回復之希望，在客觀上
    已達於任何人處於同一境況，均將無意維持婚姻之程度。經查：本件被告曾因贓
    物罪，經臺灣高等法院臺南分院於九十年二月十二日，以九十年度上易字第四十
    九號判決判處有期徒刑四月，如易科罰金，以三百元折算一日確定。復因傷害案
    件，經本院於九十一年三月十八日，以九十一年度簡字第一九二號判決判處罰金
    三千元，如易服勞役，以三百元折算一日，嗣經確定。被告另因違反毒品害防制
    條例案件，經本院以九十一年度毒聲字第二三五號裁定送觀察勒戒後，因有繼續
    施用傾向，乃經本院以九十一年度毒聲字第四七六號裁定送戒治處所施以強制戒
    治一年等情，此有臺灣高等法院臺南分院九十年度上易字第四九號刑事判決書在
    卷可按，復經本院依職權調閱臺灣高等法院被告全國前案紀錄表、並向臺灣嘉義
    地方法院檢察署調閱被告刑案資料查註紀錄表、該署九十一年度毒偵緝字第一０
    一號全卷宗查明屬實，並為兩造所不爭執，自堪信為真實。
四、本件被告犯案累累，復有施用毒品前科，有如前述，任何人處於對造角色，自難
    以諒解，而達到不能忍受之地步，此揆之一般常理至明，亦即其等感情在客觀上
    實無回復之可能，已達到任何人處於同一境況下，均將無意維持婚姻之程度，堪
    認兩造之婚姻自有難以維持之重大事由存在。從而，原告依民法第一千零五十二
    條第二項之規定，請求判決與被告離婚，為有理由，應予准許。
五、按所謂選擇訴之合併，謂相同原告對於相同被告，以單一之聲明，主張二以上訴
    訟標的，請求法院擇一訴訟標的而為其勝訴之判決。法院於判決時，認為其中一
    訴有理由者，即為其勝訴之判決，他訴即無庸判決。又按我國實務採傳統訴訟標
    的理論，認為離婚之訴之訴訟標的為形成權，其發生之原因事實不同，即為不同
    之形成權，民法第一千零五十二條所列各項離婚原因，各為不同之形成權，故為
    不同之訴訟標的，且本院認為民法第一千零五十二條第一項各款及同條第二項間
    之離婚事由並無先後順序之別，僅須其中一項符合離婚要件，即應准予離婚。本
    件既認兩造婚姻已存「難以維持婚姻之重大事由」而判准兩造離婚，則依上所述
    ，原告其餘訴請離婚之事由，即毋庸再予審認。附此敘明。
六、據上論結，本件原告之訴為有理由，依民事訴訟法第七十八條，判決如主文。
中      華      民      國    九十二    年      一      月      三      日
~B臺灣嘉義地方法院家事法庭
~B    法  官  王漢章
右為正本係照原本作成
如對本判決上訴應於判決送達後廿日內向本院提出上訴狀
中      華      民      國    九十二    年      一      月      三      日
~B    書記官  李銷勳


司法院資訊處製作；財團法人民間司法改革基金會備份。
